【裁判字號】    99,台上,557
【裁判日期】    990128
【裁判案由】    違反毒品危害防制條例
【裁判全文】
最高法院刑事判決              九十九年度台上字第五五七號
上  訴  人  台灣高等法院檢察署檢察官
被      告  甲○○
            乙○○
上列上訴人因被告等違反毒品危害防制條例案件，不服台灣高等
法院中華民國九十七年一月二日第二審判決（九十六年度上訴字
第三六四一號，起訴案號：台灣台北地方法院檢察署九十五年度
偵字第二三五五號），提起上訴，本院判決如下：
    主  文
原判決撤銷，發回台灣高等法院。
    理  由
本件原判決以公訴意旨略以：被告甲○○、乙○○共同意圖營利
，基於販賣第二、三級毒品之犯意，自民國九十四年二月間某日
起至九十五年一月十四日止，先後多次販賣第二、三級毒品予綽
號「小龍」、「阿國」、「小明」等不特定人。甲○○又於九十
四年二月間某日，在台北縣三重市中興橋附近，以新台幣（下同
）三千元價格，販賣安非他命零點五公克予陳世杰，嗣於九十五
年一月二十日，經警搜索查獲，並扣得第二級紙製毒品一張、愷
他命八顆及帳冊三本等情，因認被告二人涉犯毒品危害防制條例
第四條第二項、第三項販賣第二、三級毒品罪嫌。惟經審理結果
，認不能證明被告等犯罪，因而撤銷第一審科刑之判決，改判諭
知被告等無罪，固非無見。
惟查：(一)、心證形成由來於證據，證據證明力判斷之正確與否，
應視其應行調查證據已否盡其調查職責而定，如有應行調查之證
據未予調查，不特心證形成之條件未臻完備，且其所形成之心證
，因受調查證據範圍限制，亦無從形成正確心證，從而亦影響真
實發見。原判決理由第三段，以本件查扣之搖頭丸等毒品數量非
多，無法據以證明被告二人確有販賣第二、三級毒品行為，被告
等辯稱：扣案毒品係自己施用等語，應堪採信。而扣案帳冊三本
，觀其內容大部分為姓名、綽號、行動電話號碼，少部分有綽號
、類同金錢數字之記載，並非任何有關販賣毒品之文字、訊息，
亦無法作為證明被告等販賣毒品之證據等旨，而為有利被告之判
斷。惟查，被告等為警查獲時所採尿液，經檢驗結果，並未驗出
MDMA即搖頭丸反應（見偵字第二三五五號卷第一八三、一八五、
一八七至一八九頁），原判決認被告等辯稱扣案毒品係供自己施
用，非不可信等語，已與卷內資料不符。又觀諸扣案帳冊（外放
）所載，其中記載有「哇貴10500；阿明11000」、「虎強 10000
；草莓5500；小台5000；阿周1500；阿凱1000；阿倫12000 」等
內容，是否悉與販賣毒品之訊息無關，仍有欠明瞭。此與判斷被
告等所辯扣案毒品係供自己施用，是否可信攸關，原判決對此未
詳予調查審酌，遽予判決，嫌有未洽。(二)、審理事實之法院，對
於依法應行調查之證據，應詳為調查，並綜合調查所得之證據資
料，本於證據法則，詳予闡述如何斟酌取捨證據形成心證之理由
，方足以昭折服。原判決論斷不能證明被告二人有檢察官所指共
同販賣第二級及第三級毒品之犯行，係以證人陳世杰不能肯定販
賣毒品之『糖糖』即為甲○○，且其二次供述向甲○○購買毒品
之次數、地點亦不盡相同，其證言可信度殊值懷疑乙節，為其主
要論據之一。然查，陳世杰於警詢時陳稱：「綽號『糖糖』真實
姓名我亦不知道，我只知道她是與『小龍』合夥共同販賣毒品，
我也是先撥打0000000000行動電話與『糖糖』聯絡，她都是駕駛
一部黑色、TOYOTA轎車（車號我不確定）來我家住處樓下，並要
求我上車於車內交易毒品……」（見偵字第二三五五號卷第二七
、二八頁）。於檢察官偵查時亦供稱：「（問：（提示甲○○照
片資料）這位是否為『糖糖』？）有點像……」（見前揭偵卷第
一一七頁）。參以甲○○警詢筆錄「別（綽）號」欄記載其別（
綽）號為「CANDY、糖糖」，甲○○並供稱：「我目前是使用000
0000000 門號」（見前揭偵卷第二二頁）等詞，能否謂從陳世杰
之證述，尚不能肯定『糖糖』即為甲○○？要非全無疑義。原判
決未詳加闡述如何斟酌取捨上開證據形成心證之理由，即對陳世
杰有關向甲○○購買毒品之證詞，逕予摒棄不採，併有未洽。(三)
、販賣毒品乃屬重罪，行為人為避免查緝及電話被監聽，多以代
號表示毒品，且以不同代號代表不同毒品。證人陳世杰於警詢時
亦供稱：「他們販賣毒品多為『硬的』就是安非他命、還有『軟
仔』就是海洛因……」等語（見前揭偵卷第二八頁）。而依原判
決附表所臚列被告等行動電話通訊監察譯文內容觀之，其中附表
二之一編號三至五、七至十、十四，以及附表一之二（似為「二
之二」之誤）編號九、十、十四、十八、十九、二三至二五、二
八至三二、四二、四三、四五至四七、四九至五三、五五至五九
等欄，似均為被告等與人談論毒品交易事宜，原判決亦認被告二
人有疑似使用電話與人交談販賣毒品行為（見原判決第四頁第二
一至二六行），乃卻泛以上開譯文所提代號之括號內文字，係警
方自行加註臆測之詞，尚無證據證明被告等確有販賣毒品行為，
為有利於渠等之判斷，同有調查職責未盡及理由欠備之可議。檢
察官上訴意旨指摘原判決不當，非無理由，應認有將原判決撤銷
，發回更審之原因。
據上論結，應依刑事訴訟法第三百九十七條、第四百零一條，判
決如主文。
中    華    民    國  九十九  年    一    月  二十八  日
                      最高法院刑事第八庭
                          審判長法官  洪  文  章
                                法官  王  居  財
                                法官  郭  毓  洲
                                法官  黃  梅  月
                                法官  邱  同  印
      本件正本證明與原本無異
                                      書  記  官
中    華    民    國  九十九  年    二    月    一    日
                                                      V

司法院資訊處製作；財團法人民間司法改革基金會備份。
